【裁判字號】    95,上訴,3589
【裁判日期】    951205
【裁判案由】    毒品危害防制條例等
【裁判全文】
臺灣高等法院刑事判決                95年度上訴字第3589號
    上  訴  人
    即  被  告  乙○○
    指定辯護人  本院公設辯護人甲○○
上列上訴人即被告因違反毒品危害防制條例等案件，不服臺灣桃
園地方法院94年度訴字第1700號，中華民國95年8月3日第一審判
決（起訴案號：臺灣桃園地方法院檢察署94年度偵字第4722、60
74號）提起上訴，本院判決如下︰
    主  文
原判決關於乙○○部分撤銷。
乙○○共同運輸第三級毒品，處有期徒刑陸年。扣案如附表一所
示之物、如附表二編號1 、2 、3 所示之物及如附表四所示偽造
之署押，均沒收；未扣案如附表二編號4所示之物（不含行動電
話號碼），沒收之，如全部或一部不能沒收時，追徵其價額或以
其財產抵償之。
    事  實
一、乙○○明知愷他命（Ketamine，俗稱Ｋ他命）係毒品危害防
    制條例第2條第2項第3款所定之第三級毒品，不得製造、運
    輸、販賣或轉讓，且係行政院依懲治走私條例第2條第4項規
    定公告管制物品項目及其數額甲類第4款之管制進出口物品
    ，未經許可不得私運來臺，竟於民國93年11月24日左右與丙
    ○○（綽號「菜頭」、「哥哥」，未據起訴）共同基於自菲
    律賓運輸、走私第三級毒品愷他命進入臺灣地區之犯意聯絡
    ，由丙○○負責安排自菲律賓將取得之如附表一所示之物，
    並先以塑膠包裝袋分裝為8包，再以每2包藏置於1個藍色「
    HotcakeMix」食品包裝紙盒內（即共藏置於4個藍色「Hotac
     ke Mix」食品包裝紙盒內），連同如附表三所示之物，一
    併放置於紙箱內後，再利用不知情之洋基通運股份有限公司
    （下稱DHL快遞公司）空運至國內「NO.244 SEC.1 SYUEFU
    RD. TUCHENG CITY TAIPEI COUNTY TAIWAN R.O.C」（即臺
    北縣土城市○○路○段244號），而以虛構之「YANG CHIA-
    MING」為收貨人，推由乙○○負責收貨。丙○○並告知上開
    包裹收貨人之資料（即收貨人姓名「楊家明」、身分證字號
    ：Ｚ000000000），且交付如附表二編號4所示之行動電話1支
    作為聯絡之用，並允諾事成之後給予乙○○一定金額之報酬
    。嗣於93年11月26日上午，上開貨物經DHL快遞公司運抵桃
    園中正國際機場，於同日8時45分許經內政部警政署航空警
    察局安檢勤務人員執行X光檢查，認其內容物甚為可疑，乃
    會同財政部臺北關稅局人員將上開包裹拆封，因而查獲如附
    表一、附表二編號1至3所示之物，及與本件無直接關連如附
    表三所示之物。內政部警政署航空警察局為查緝上開物品來
    源，先由DHL快遞公司指派職員胡明景至上開地址尋找收貨
    人「YANG CHIA-MING」，胡明景乃至位於該址「永信網咖」
    店詢問有無「YANG CHIA-MING」之人，乙○○以為貨物已到
    ，乃向胡明景誆稱其即為「楊家明」本人，並告知其行動電
    話號碼為0000000000號以供聯絡。其後胡明景於93 年11月
    26日10時40分許起至11時57分許止，撥打上開行動電話號碼
    與乙○○聯繫4次，告知乙○○需簽署委託書委託DHL 快遞
    公司辦理通關手續方可領取貨物。乙○○為達順利取貨之目
    的，乃與胡明景約定至上開「永信網咖」店見面，並基於行
    使偽造私文書之概括犯意，在如附表四編號1所示之文件上
    ，偽造如附表四編號1所示「楊家明」之署押並交予胡明景
    以行使之，足以生損害於「楊家明」及快遞公司對客戶簽收
    管理之正確性。嗣於93年11月30日17時許，由警員喬裝快遞
    公司送貨員將上開物品送至送貨地址（即臺北縣土城市○○
    路○段244號），並與乙○○聯繫，乙○○遂出面要領取該貨
    物；然因員警詢問其是否為收貨人本人時，乙○○表示其非
    收貨人本人而遭員警拒絕其領取，乙○○為達順利取貨之目
    的，乃承前行使偽造私文書之概括犯意，並與陳志銘（其行
    使偽造私文書部分犯行，業經原審判處有期徒刑6月，如易
    科罰金，以銀元300元即新臺幣900元折算1日確定）共同基
    於行使偽造私文書之犯意聯絡，推由陳志銘佯裝上開貨物收
    貨人本人至上址簽署收貨文件具領貨物，陳志銘抵達後，即
    向喬裝快遞公司送貨員之員警佯稱其為收貨人「YANG CHIA-
    MING」本人，並在如附表四編號2所示文件上，偽造如附表
    四編號2所示之「楊嘉銘」署押並交予喬裝快遞公司送貨員
    之警員以行使之，足以生損害於「楊嘉銘」及快遞公司對客
    戶簽收管理之正確性。員警見狀乃上前逮捕陳志銘，並扣得
    如附表一、附表二編號1至3所示之物，及與本件無直接關連
    如附表三所示之物。乙○○原駕駛車牌號碼CJ-3485號自用
    小客車至上址外，擬等待陳志銘冒名領貨成功後載送離去，
    經員警上前表示身分並請乙○○協助調查，乙○○畏罪心虛
    隨即逃離現場。嗣於93年11月30日18時30分許，警方依照陳
    志銘之供述，通知乙○○前往臺北縣政府警察局土城分局廣
    福派出所製作筆錄因而查悉上情。
二、案經內政部警政署航空警察局移送臺灣桃園地方法院檢察署
    檢察官偵查起訴。
    理  由
甲、證據能力部分：
    按「被告以外之人於審判外之言詞或書面陳述，除法律有規
    定者外，不得作為證據」、「除前3條（即刑事訴訟法第159
    條之1至第159條之3）之情形外，下列文書亦得為證據：一
    除顯有不可信之情況外，公務員職務上製作之紀錄文書、證
    明文書。二除顯有不可信之情況外，從事業務之人於業務上
    或通常業務過程所須製作之紀錄文書、證明文書。三除前2
    款之情形外，其他於可信之特別情況下所製作之文書」、「
    被告以外之人於審判外之陳述，雖不符前4條（即刑事訴訟
    法第159條之1至第159條之4）之規定，而經當事人於審判程
    序同意作為證據，法院審酌該言詞陳述或書面陳述作成時之
    情況，認為適當者，亦得為證據。當事人、代理人或辯護人
    於法院調查證據時，知有第159條第1項不得為證據之情形，
    而未於言詞辯論終結前聲明異議者，視為有前項之同意」，
    刑事訴訟法第159條第1項、第159條之4、第159條之5分別定
    有明文。經查：
一、證人胡明景於警詢中所為之陳述，雖被告、辯護人於原審及
    本院審理中均陳明同意作為證據，惟本院審酌證人胡明景於
    警詢中所為之陳述，經核與其於原審審理時之證述相符，直
    接援引其於警詢中之陳述作為認定被告有罪之依據，實無必
    要，即不合於刑事訴訟法第159條之5之規定，是依刑事訴訟
    法第159條第1項規定，證人胡明景於警詢中所為之陳述，應
    無證據能力。
二、證人胡明景、楊家銘、莊春綢、黃俊達於原審94年11月29日
    審理期日證述時，雖被告乙○○及其選任辯護人並未到庭；
    惟原審已於另次審理期日提示上開證人之證詞，並詢問被告
    乙○○及其選任辯護人之意見，被告乙○○已陳述其意見並
    明確表示均不須再傳喚上開證人，而其選任辯護人亦表示沒
    意見等語（原審卷二第38、39頁）。是被告乙○○之詰問權
    及防禦權已獲保障，上開證人之證述，自有證據能力。
三、再者，證人嚴正於警詢時之陳述（偵字第4722號卷第16至17
    頁）、證人楊家銘於檢察官偵訊時經具結所為之陳述（偵字
    第4722號卷第67頁）雖均係審判外之陳述而屬傳聞證據；惟
    被告乙○○及其辯護人就此部分於原審及本院審理中均不爭
    執其證據能力，復未曾於言詞辯論終結前聲明異議，而本院
    審酌上開證人陳述作成時之情況，並無違法取證及證明力明
    顯過低之瑕疵，亦認以之作為證據為適當。是上開證人於警
    詢或檢察官偵訊時所為之陳述，自得為證據。至本案所涉所
    有審判外作成之文書證據，經審酌其作成時之情況，均核與
    刑事訴訟法第159條之4之規定相符，復查無違背法定程序取
    得之情形，因認宜例外賦予其證據適格之地位而得為本案之
    證據。
乙、實體部分：
壹、有罪部分：
一、偽造文書部分：
    關於上訴人即被告乙○○上開行使偽造私文書部分之犯罪事
    實，業據被告乙○○坦承不諱，核與證人即DHL快遞公司職
    員胡明景、證人即警員黃俊達於原審審理時之證述情節（原
    審卷一第74至77頁、第86至89頁）相符；復有如附表四所示
    之文書各1紙附卷可稽（偵字第4722號卷第26、28頁）。是
    被告乙○○之自白應可採信。至指定辯護人為被告辯稱：被
    告乙○○以為請其代收本件貨物綽號「菜頭」之人本名為楊
    家明，誤認已得「楊家明」之授權始在如附表四編號1、2所
    示之文件上由其本人或委請陳志銘簽署「楊家明」，又因其
    僅以口頭告知陳志銘，陳志銘始誤簽為「楊嘉銘」，是被告
    乙○○並無偽造署押、文書之故意云云。然核與被告乙○○
    上開自白相牴觸，且查被告乙○○既於原審審理中坦承知悉
    「菜頭」之本名為丙○○（原審卷二第53頁），而證人丙○
    ○於原審審理中且稱與被告乙○○認識4、5年之久，當時是
    在同一家公司等語（原審卷二第103頁），足見被告乙○○
    與綽號「菜頭」之丙○○甚為熟識，顯無將綽號「菜頭」之
    人誤認為「楊家明」之可能。是指定辯護人上開所辯，委無
    足採。查被告乙○○為達順利收取第三級毒品愷他命之目的
    ，基於行使偽造私文書之概括犯意，先後2次由其本人或推
    由陳志銘佯裝貨物收貨人「YANG CHIA-MING」，並在如附表
    四編號1、2所示之文件上分別偽造如附表四編號1、2所示之
    署押後交予DHL快遞公司職員胡明景或喬裝快遞公司送貨員
    之警員黃俊達以行使之，自均足以生損害於「楊家明」、「
    楊嘉銘」及快遞公司對客戶簽收管理之正確性。綜上等情，
    此部分事證已臻明確，被告乙○○偽造文書部分犯行洵堪認
    定。
二、私運第三級毒品愷他命部分：
    訊據上訴人即被告乙○○固坦承受託代領本件貨物，並委請
    陳志銘佯裝收貨人本人出面具領上開貨物之事實；惟矢口否
    認有何私運第三級毒品愷他命之犯行，辯稱：伊是受綽號「
    菜頭」之丙○○所託代收本件貨物，並不知包裹內裝有何物
    。收貨當天因伊向快遞人員表示非收貨人本人，而快遞人員
    又告知須本人始能領受，伊始臨時要求陳志銘冒名「楊家明
    」簽署收貨文件具領貨物；且伊駕車欲接陳志銘離去時，因
    警方未表明身分即欲直接拉開車門，伊感到害怕始將車駛離
    ，並非畏罪逃逸。伊直到至警局製作筆錄時才知包裹內藏有
    毒品云云。另指定辯護人為被告辯稱：綽號「菜頭」之人於
    委託被告乙○○代收包裹時並未告知包裹內裝何物，被告僅
    係綽號「菜頭」之人利用犯罪之工具，應不為罪；如認被告
    仍不免於罪責，以其事後供出毒品來源是綽號「菜頭」之丙
    ○○，應亦能獲減刑之寬典云云。經查：
（一）本件扣案毒品（即如附表一所示之物）經送請內政部警政
      署刑事警察局鑑定結果，確檢出第三級毒品愷他命成分，
      有該局94年2月3日刑鑑字第0930236389號鑑定書1紙在卷
      可稽（偵字第4722號卷第47頁）。又上開毒品係以塑膠包
      裝袋分裝為8包，再以每2包藏置於1個藍色「Hotcake Mix
      」食品包裝紙盒內（即共藏置於4個藍色「Hotcake Mix」
      食品包裝紙盒內），連同如附表三所示之物，一併放置於
      紙箱內，有扣案如附表一、附表二編號1至3及附表三所示
      之物可稽，復經原審當庭勘驗無誤（原審卷二第118頁）
      。另上開物品係利用DHL快遞公司空運至NO.244 SEC.1 SY
      UEFU RD. TUCHENG CITY TAIPEI COUNTY TAIWAN R.O.C（
      即臺北縣土城市○○路○段244號），以「YANG CHIA-MING
      」為收貨人，而於93年11月26日上午，上開貨物運抵桃園
      中正國際機場，經內政部警政署航空警察局安檢勤務人員
      執行X光檢查，認其內容物甚為可疑，乃會同財政部臺北
      關稅局人員將包裹拆封因而查獲，其後內政部警政署航空
      警察局為查緝上開物品來源，乃於93年11月30日17時許，
      由警員喬裝快遞公司送貨員將上開物品送至送貨地址，並
      與乙○○聯繫，乙○○遂出面要領取該貨物；然因員警詢
      問其是否為收貨人本人時，乙○○表示其非收貨人本人而
      遭員警拒絕其領取，乙○○遂委請陳志銘佯裝上開貨物收
      貨人本人向喬裝快遞公司送貨員之員警領取上開貨物等情
      ，業經證人即查獲本案之警員黃俊達於原審審理時證述屬
      實（原審卷一第86至89頁）；復有航空警察局刑案現場蒐
      證照片3幀（偵字第4722號卷第21、22頁）、DHL快遞公司
      送貨單1紙（偵字第4722號卷第27頁）、「臺北關稅局扣
      押貨物、運輸工具收據及搜索筆錄」1紙（偵字第4722號
      卷第40頁）、航空警察局安全檢查隊第八組案件蒐證照片
      4 幀（偵字第4722號卷第41頁）、X光檢查儀注檢貨物報
      告表1紙（偵字第4722號卷第42頁）、發票1紙（偵字第
      4722 號卷第44頁）在卷可稽，是此部分事實足堪認定。
（二）被告乙○○於警詢時供稱：約1個禮拜前（即約93年11月
      24日），綽號「哥哥」之男性友人（指丙○○）請伊代收
      包裹，並給伊收貨人姓名「楊家銘」（應為「楊家明」之
      誤）、身分證字號、出生年月日，並給伊門號0000000000
      號摩托羅拉行動電話，且告訴伊事成之後會拿些錢給伊，
      但詳細金額未明說等語（偵字第4722號卷第7、8頁）。伊
      於檢察官訊問時供稱：在查獲前1星期，約93年11月24日
      ，自稱「楊家明」之人（指丙○○）請伊代收東西，並說
      會給伊一點費用等語（偵字第4722號卷第57、58頁）。又
      於原審準備程序中供稱：綽號「哥哥」之人（指丙○○）
      叫伊代收貨物，告訴伊貨到時就簽「楊家明」，那人叫伊
      收一下，到時會多少拿一點給伊，意思就是要給伊一點零
      用錢，行動電話也是那人交給伊的等語（原審卷一第24頁
      ）。再於原審審理時供稱：是綽號「菜頭」之丙○○叫伊
      代收貨物等語（原審卷二第52、53頁）。是依被告乙○○
      上開所供以觀，丙○○於93年11月24日左右委託其代收夾
      藏第三級毒品愷他命之包裹，允諾事後給與一定金額之代
      價，並告知收貨人之資料（即收貨人姓名「楊家明」、身
      分證字號：Ｚ000000000）及交付如附表二編號4所示之行
      動電話1支作為聯絡之用等情，均堪以認定。
（三）被告乙○○固辯稱：伊不知道包裹內有毒品云云。惟查：
  １、被告乙○○已供明丙○○請其收受包裹，並允諾事成之後
      給與一定金額之報酬，並囑其以「楊家明」名義收受，且
      提供如附表二編號4所示之行動電話1支作為聯絡之用，已
      如前述。設若單純代為收受一般包裹，通常情形為人代收
      包裹者，均會簽用自己姓名，再於其旁書立代收意思之字
      樣即可，於本案丙○○竟特別提供毫無相關之「YANG
      CHIA-MING」收貨人資料，甚至將收件地址載為「NO.244
      SEC.1 SYUEFU RD. TUCHENG CITY TAIPEI COUNTY TAIWAN
      R.O.C」（即臺北縣土城市○○路○段244號）之「永信網
      咖」店，又特別專就收受此包裹提供行動電話給被告乙○
      ○聯絡使用；再再顯與一般情形不同，其目的顯在避免以
      真實年籍資料取貨而遭警員查緝之風險。彰彰明甚。被告
      為智慮健全之成年人，焉可能未查悉及此。是由此異常情
      形，足認被告乙○○應知所收受者並非一般之包裹，其內
      定夾藏有違禁物品甚明。
  ２、查於93年11月30日17時許，警員喬裝快遞公司送貨員將上
      開毒品送至送貨地址，經同案被告陳志銘依據被告乙○○
      之指示出面佯稱其為收貨人「YANG CHIA-MING」本人而領
      取上開貨物，被告乙○○隨即開車在「永信網咖」店外擬
      等待陳志銘冒名領貨成功後接送離去，然於員警逮捕陳志
      銘後，上前向乙○○表示警察身分，請其協助調查時，被
      告乙○○立即駕車快速駛離逃逸等情，業據證人即警員黃
      俊達於原審審理時證述明確（原審卷一第87頁）；另被告
      乙○○開車駛離後，隨即於同日17時8分許、17時11分許
      以號碼0000000000門號行動電話撥打「永信網咖」店之電
      話，其中第2通係向該網咖店老闆莊春綢詢問網咖店外面
      的人是否已離去等情，業據證人莊春綢於原審審理時證述
      屬實（原審卷一第80頁），並有和信電訊股份有限公司通
      聯調閱單1份在卷足憑（偵字第4722號卷第33頁）。是由
      被告乙○○唆使陳志銘出面佯稱為收貨人「YANG CHIA-MI
      NG」本人，擬領取上開內夾藏有管制物品之郵件，且於警
      方表明身分後立即迅速逃離現場，復旋撥打電話向網咖店
      人員詢問現場後續發展狀況之反應，堪認被告乙○○應知
      上開包裹之內容物為何，方有上開唆使陳志銘冒名領貨，
      並於案發當時迅速駕車離去逃避員警調查之情。雖被告乙
      ○○辯稱：伊駕車欲接陳志銘離去時，因警方未表明身分
      即欲直接拉開車門，伊感到害怕始將車駛離，並非畏罪逃
      逸云云；然此部分供述顯與證人即警員黃俊達上開所證情
      節不符；又果被告乙○○確實不知對方之身分及上開包裹
      之內容物為何，何以會唆使陳志銘出面冒名領貨，其己身
      則潛伏於店外之車內伺機接應陳志銘離去，並於對方欲拉
      開車門時即感到害怕而駛離？又何以會打行動電話確認對
      方是否已離開現場？是被告乙○○所辯，自難採信。
  ３、就本件被告係受何人所託收受上開貨物乙節。被告於警詢
      、檢察官訊問及原審準備程序時或供稱：係綽號「哥哥」
      之成年男子云云（偵字第4722號卷第7頁）；或供稱：係
      自稱「楊家明」之人云云（偵字第4722號卷第10頁、第57
      頁、第68頁）；或供稱：因為那個人叫伊簽「楊家明」，
      伊自然就認為那個人叫「楊家明」云云（原審卷一第24頁
      ）；至原審及本院審理時，方明確供承是綽號「菜頭」之
      丙○○叫伊代收貨物等語（原審卷二第102、107、141、
      142頁，本院卷第52頁反面）；被告前後所供並未一致。
      雖被告乙○○辯稱：伊不知道丙○○不叫楊家明云云（原
      審卷二第141頁）；惟被告乙○○於原審審理中，經警借
      詢時供稱：「（教唆你運輸毒品之男子為何人？）我只知
      他的綽號叫『菜頭』」、「（你為何遲至今日才願意供出
      上手是『菜頭』？）因為『菜頭』一直以言語脅迫我不能
      供出他」等語（原審卷一第211頁）；復於原審依查得號
      碼0000000000門號所有人登記為「范雅惠」而詢問被告乙
      ○○是否認識范雅惠時，被告乙○○即能主動告知范雅惠
      應係丙○○之配偶等語（原審卷二第54頁）；參以證人丙
      ○○於原審審理中證稱與被告乙○○認識4、5年之久，當
      時是在同一家公司等情（原審卷二第103頁），堪認被告
      乙○○原即應知叫伊代收貨物者即係綽號「菜頭」之丙○
      ○。則由被告乙○○於警詢、檢察官訊問及原審準備程序
      時均未供出係丙○○叫伊領取貨物之情，若被告乙○○不
      知上開包裹之內容物為何，何須如此一再掩飾丙○○之身
      分？
  ４、證人即警員黃俊達於原審審理時證稱：陳志銘向佯裝快遞
      公司送貨員之員警領取貨物尚未離去之際，被告乙○○隨
      即開車過來要接陳志銘等語（原審卷一第89頁）。且被告
      乙○○亦供稱：伊請陳志銘簽收包裹後並未告知陳志銘伊
      隨後就到，伊也沒與陳志銘約定簽收後如何交付等語（原
      審卷二第141頁）。顯見被告乙○○雖委請陳志銘簽收該
      包裹，然其仍駕車在旁隨時監看，待陳志銘領得包裹後立
      即開車欲接其離開。查被告乙○○與陳志銘既係熟識之友
      人，竟未告知陳志銘伊隨後就到，堪認被告乙○○刻意對
      陳志銘有所隱瞞。則由上情，足認被告乙○○急於確保可
      領得該包裹，否則若係一般包裹，以被告乙○○與陳志銘
      既係熟識友人之情形下，被告乙○○大可事後再向陳志銘
      聯絡索取該包裹，又何須在旁監看，並且於陳志銘領得包
      裹後，即急於開車接陳志銘離去？
   ５、綜上所述，被告乙○○上開所辯，應係卸責之詞，不足
       採信。
（四）證人丙○○雖否認有請託被告乙○○收受本件包裹。惟查
      ：被告乙○○經臺灣桃園地方法院發佈通緝後經臺北縣政
      府警察局海山分局於95年1月24日凌晨緝獲時，丙○○即
      曾以其使用之門號0000000000號行動電話撥打號碼000000
      0000與被告乙○○之女友許寧倢聯繫，並向許寧倢表示係
      其叫被告乙○○收取貨物，且表示會幫被告乙○○委任律
      師，業據證人許寧倢於原審審理時證稱：「（當時丙○○
      如何跟你說？）當時丙○○跟我說東西是他叫乙○○去（
      收）的，他說他們已經講好了，叫我不要擔心，當時丙○
      ○還說他會幫乙○○請律師，他們會處理好。……我確定
      丙○○有跟我說要幫乙○○請律師的事情」等語（原審卷
      二第108頁）。復有遠傳電信股份有限公司檢送門號00000
      00000號行動電話雙向通聯紀錄1份在卷可稽（原審卷一第
      200頁反面）。是依被告乙○○之供述及證人許寧倢之證
      述，已明確指稱係丙○○叫被告乙○○收受本件包裹。參
      以：1.證人許寧倢上開證詞，極為清楚、肯定，應非設詞
      誣陷丙○○。2.被告乙○○經原審羈押後，丙○○並曾向
      證人許寧倢詢問被告乙○○之狀況，業據證人許寧倢於原
      審審理中證述屬實（原審卷二第100頁）；且丙○○亦坦
      承此情（原審卷二第104、105頁），另證人丙○○亦供承
      ：伊有多次詢問被告乙○○友人關於被告乙○○被抓之事
      ；且本件遭查獲後有打電話向陳志銘詢問被告乙○○、陳
      志銘遭查獲之情形（原審卷二第115、116頁）。又查證人
      丙○○證稱與被告乙○○僅係同事關係；然其卻透過各種
      管道詢問本件遭查獲之事，其對本件之關心程度，顯已超
      乎一般。3.被告乙○○於警詢、檢察官訊問及原審準備程
      序時均未供出係丙○○叫伊領取貨物之情，遲至原審審理
      時方供承係綽號「菜頭」之丙○○之年籍資料，佐以被告
      乙○○與丙○○並無恩怨，凡此足認被告乙○○應無突然
      誣陷之理。綜上，被告乙○○及證人許寧倢所述係丙○○
      叫被告乙○○收受本件包裹乙節，應可採信。
（五）被告乙○○既明知上開包裹內含第三級毒品愷他命，且其
      係受證人丙○○委託收受該毒品，而由證人丙○○負責安
      排本件第三級毒品愷他命之託運事宜，則其與證人丙○○
      間就私運第三級毒品部分顯然具有犯意聯絡及行為分擔，
      指定辯護人辯稱被告乙○○僅係綽號「菜頭」之丙○○利
      用犯罪之工具云云，自無足採。
（六）指定辯護人另辯稱：如認被告仍不免於罪責，以其事後供
      出毒品來源是綽號「菜頭」之丙○○，應亦能依據毒品危
      害防制條例17條「供出毒品來源」之規定獲減刑之寬典云
      云。惟查，按毒品危害防制條例第17條關於減輕其刑之規
      定，須觸犯該條例犯罪者，據實指陳其毒品所直接由來之
      人或地，並因而被破案查獲者為限（最高法院89年度台上
      字第178號、89年度台上字第3970號）。經查被告乙○○
      雖於原審審理中供出丙○○為指示伊在「永信網咖」店等
      待領貨之人；然丙○○與之係共犯關係，非該運輸、私運
      毒品之上游或前手，亦核非「毒品所直接由來之人」，此
      與毒品危害防制條例第17條所定供出毒品來源之減刑規定
      ，難謂相符，自難援引該規定作為被告乙○○減輕其刑之
      依據（最高法院93年度台上字第4023號、第4029號、第48
      59號、94年度台上字第600號判決參照）。是指定辯護人
      此部分所辯，容有誤會。至被告乙○○於本院審理中請求
      傳訊證人丙○○（本院卷第52頁反面）；惟查證人丙○○
      業經原審於審判程序傳喚到庭，並經被告乙○○、檢察官
      、辯護人對之詰問，且本件第三級毒品愷他命係證人丙○
      ○委託被告乙○○代為收受之事實已臻明瞭，是本院認並
      無再予傳訊證人丙○○到庭作證之必要，附此敘明。
（七）綜上等情，此部分事證亦臻明確，被告乙○○私運第三級
      毒品部分之犯行亦洵堪認定。
三、論罪科刑適用之法律：
（一）查愷他命係毒品危害防制條例第2條第2項第3款所定之第
      三級毒品，不得製造、運輸、販賣或轉讓，且係行政院依
      懲治走私條例第2條第4項規定公告管制物品項目及其數額
      甲項第4款之管制進出口物品，未經許可不得私運來臺。
      被告乙○○明知上情，猶為上開犯行，是核其所為，係犯
      懲治走私條例第2條第1項之私運管制物品進口罪、毒品危
      害防制條例第4條第3項之運輸第三級毒品罪及刑法第216
      條、第210條之行使偽造私文書罪。其本身偽造如附表四
      編號1所示之署押，或推由陳志銘偽造如附表四編號2所示
      之署押，均為偽造私文書之階段行為，而其偽造私文書之
      低度行為，為行使之高度行為所吸收；又其持有第三級毒
      品愷他命之低度行為，復為運輸之高度行為所吸收，均不
      另論罪。至公訴人雖認上開私運管制物品進口罪及運輸第
      三級毒品罪仍屬未遂云云；惟查懲治走私條例第2條第1項
      所謂私運管制物品進口，係指由國外或自大陸地區私運管
      制物品，進入臺灣地區而言；輸入之既遂與未遂，又以是
      否已進入國界為標準；而運輸毒品罪祇以所運輸之毒品已
      實施運送為已足，並非以運抵目的地為犯罪完成之要件，
      區別該罪既遂或未遂，應以已否起運為準，既已起運，構
      成該罪之輸送行為即已完成，不以抵達目的地為既遂條件
      （最高法院95年度臺上字第298號判決意旨參照）。查被
      告乙○○與丙○○自菲律賓私運、運輸第三級毒品愷他命
      抵達我國中正機場，經內政部警政署航空警察局人員執行
      Ｘ光檢視勤務時，發覺可疑，乃會同海關人員開驗，並由
      員警喬裝快遞公司送貨人員將該毒品送至約定收貨地點後
      查獲，但該毒品既已運抵中正機場，並進入我國領域內，
      其等私運管制物品毒品愷他命進口及運輸毒品愷他命之行
      為皆已經完成，即屬既遂，是公訴人認仍屬未遂，即有誤
      會。被告乙○○與丙○○自菲律賓走私運送第三級毒品愷
      他命至臺灣地區，其與丙○○間就私運管制物品進口、運
      輸第三級毒品之犯行，有犯意聯絡及行為分擔，而為共同
      正犯。被告乙○○向喬裝快遞公司人員之警員表明其非收
      貨人本人經警員告以須本人始能取貨後，為達順利取貨之
      目的，委由陳志銘佯裝上開貨物收貨人本人簽署如附表四
      編號2所示之文件具領貨物並交予喬裝快遞公司人員之警
      員以行使之，其與陳志銘間就此部分行使偽造私文書之犯
      行有犯意聯絡，亦為共同正犯（被告乙○○行為後，刑法
      第28條共同正犯之規定，業於94年2月2日經總統令修正公
      布，並於95年7月1日施行，原規定「二人以上共同實施犯
      罪之行為者，皆為正犯」，業經修正為「二人以上共同實
      行犯罪之行為者，皆為正犯」，此一修正並不影響被告乙
      ○○分別與丙○○、陳志銘2人間共同正犯之關係，亦無
      較有利於被告之情形，依刑法第2條第1項前段，仍應適用
      修正前刑法第28條之規定）。又被告乙○○係利用不知情
      之DHL快遞公司員工自菲律賓私運及運輸扣案毒品愷他命
      入境我國，並利用不知情之陳志銘在上開地址代收毒品，
      係屬間接正犯。被告乙○○行為後，刑法第55條想像競合
      犯之規定，亦於94年2月2日經總統令修正公布，並於95年
      7 月1日施行，此次修正增列但書規定「但不得科以較輕
      罪名所定最輕本刑以下之刑」，惟此僅係想像競合犯科刑
      之限制，為法理之明文化，非屬法律之變更（參照最高法
      院95年第8次刑事庭會議決議），是被告乙○○以一私運
      行為，觸犯上開私運管制物品進口罪、運輸第三級毒品罪
      ，為想像競合犯，依刑法第2條第1項前段，仍應適用被告
      行為時即94年2月2日修正前刑法第55條前段之規定，從一
      重之運輸第三級毒品罪處斷。又被告乙○○行為後，刑法
      第56條連續犯之規定亦於94年2月2日經總統令公布刪除，
      並於95年7月1日生效，其原構成連續犯之數次犯行，依現
      行法之規定本應分論併罰，然此顯然較舊法第56條以一罪
      論之規定更不利於被告，自應依刑法第2條第1項前段適用
      修正前同法第56條連續犯之規定處斷。是被告乙○○先後
      2 次行使偽造私文書之行為，犯意相同，時間緊接，所犯
      為犯罪構成要件相同之罪名，顯係基於概括犯意反覆為之
      ，應依修正前刑法第56條連續犯之規定以一罪論，並依法
      加重其刑。再被告乙○○行為後，94年2月2日修正公布之
      刑法亦刪除第55條關於牽連犯之規定，本件被告乙○○係
      為達順利取貨之目的始連續行使如附表四所示之文書，所
      犯連續行使偽造私文書罪與運輸第三級毒品罪，具有方法
      目的之牽連關係，依修正前即行為時之規定，應從一重之
      運輸第三級毒品罪處斷，依修正後之刑法既已刪除牽連犯
      之規定，則所犯上開二罪應依數罪併罰之規定分論併罰，
      比較新、舊法結果，修正後之規定並非較有利於被告，自
      應依刑法第2條第1項前段適用行為時即修正前刑法第55條
      牽連犯之規定，從一重之運輸第三級毒品罪處斷。
（二）原審據以對被告乙○○論罪科刑，固非無見。惟查：本件
      內含第三級毒品之包裹之收貨人姓名「楊家明」及其身分
      證字號Ｚ000000000號，固係由證人丙○○所提供，惟僅係
      供被告乙○○與DHL快遞公司聯繫之用，並無積極證據證
      明證人丙○○就行使偽造如附表四所示之文書部分與被告
      乙○○及陳志銘間有何犯意聯絡，原判決認被告乙○○就
      行使如附表四編號1所示之文書與丙○○間有犯意聯絡及
      行為分擔，就行使如附表四編號2所示之文書與丙○○、
      陳志銘間有犯意聯絡及行為分擔，均有未洽。被告乙○○
      上訴意旨否認知悉包裹內含第三級毒品愷他命，並主張其
      有供出上手丙○○，應能減輕其刑云云，雖無理由；惟原
      判決既有前揭可議，自無可維持，應由本院將原判決關於
      被告乙○○部分撤銷，另為適當之判決。爰審酌被告乙○
      ○為圖不法利益，竟鋌而走險運輸第三級毒品愷他命，如
      流入市面，勢將加速毒品之氾濫，對社會之安寧及國人之
      健康，可能產生之危害至鉅，所為實屬可議，及其偽造文
      書之犯罪動機、目的、所生損害，以及僅坦承偽造文書而
      否認私運毒品之犯後態度，量處如主文第2項所示之刑，
      以示懲儆。
（三）沒收：
  １、刑法第38條沒收之規定雖亦於94年2月2日修正公布，並於
      95年7月1日施行，惟按從刑附屬於主刑，除法律有特別規
      定外，依主刑所適用之法律，有最高法院95年第8次刑事
      庭會議決議可資參照。查本件被告乙○○依上開論罪科刑
      結果，既均依刑法第2條第1項前段之規定適用行為時（即
      94年2月2日修正前）之法律，則沒收部分依從刑附屬於主
      刑之原則，自不得就新舊法予以割裂適用，應一律適用行
      為時（即94年2月2日修正前）之法律。又按「毒品危害防
      制條例第2條第2項規定，毒品依其成癮性、濫用性及對社
      會危害性分為四級，並就製造、運輸、販賣、意圖販賣而
      持有、以非法方法使人施用、引誘他人施用及轉讓等不同
      品項毒品之行為，分別定其處罰。至施用或持有第三、四
      級毒品，因其可罰性較低，故予除罪化，僅就施用及持有
      第一、二級毒品科以刑罰。惟鑑於第三、四級毒品均係管
      制藥品，特於同條例第11條之1明定無正當理由，不得擅
      自持有；第18條第1項後段復規定查獲之第三、四級毒品
      ，無正當理由而擅自持有者，沒入銷燬之。從而，依同條
      例第18條第1項後段應沒入銷燬之毒品，專指查獲之施用
      、持有第三、四級毒品而言；倘係查獲之製造、運輸、販
      賣、意圖販賣而持有、以非法方法使人施用、引誘他人施
      用或轉讓之第三、四級毒品，既屬同條例相關法條明文規
      定處罰之犯罪行為，即非該條項應沒入銷燬之範圍。又同
      條例第19條第1項所定『供犯罪所用或因犯罪所得之物』
      ，係指犯第4條至第9條、第12條、第13條或第14條第1項
      、第2項之罪所用或所得之物，不包括毒品本身在內，自
      不得為第三、四級毒品之沒收依據（以犯第4條第3項販賣
      第三級毒品罪為例，其供犯罪所用之物，當指『供販賣第
      三級毒品所用之物』而言；第三級毒品本身為販賣之標的
      ，為遂行販賣該毒品使用之物，始屬『供犯罪《犯第4條
      第3項之販賣第三級毒品罪》所用之物』，其理至明）。
      同條例對於查獲之製造、運輸、販賣、意圖販賣而持有、
      以非法方法使人施用、引誘他人施用及轉讓第三、四級毒
      品之沒收，並無特別規定，如其行為已構成犯罪，則該毒
      品即屬不受法律保護之違禁物，應回歸刑法之適用，依刑
      法第38條第1項第1款之規定沒收之。原判決以第三、四級
      毒品並非刑法上之違禁物，但扣案之愷他命既係供被告等
      犯販賣第三級毒品罪所用之物，應依毒品危害防制條例第
      19條第1項之規定宣告沒收，顯有判決適用法則不當之違
      背法令」，有最高法院95年度臺上字第911號判決意旨可
      資參照。依上開說明，扣案如附表一所示之第三級毒品愷
      他命（驗餘淨重1959.26公克），因被告乙○○運輸該毒
      品已構成犯罪，則該毒品即屬不受法律保護之違禁物，應
      依94年2月2日修正前刑法第38條第1項第1款之規定沒收之
      （至鑑驗用罄之愷他命，既已滅失，自無庸再予以宣告沒
      收）。
  ２、扣案如附表二編號1至3所示之物，為共犯丙○○所有，係
      用於包裹偽裝毒品，有防止毒品裸露、逸出、防潮之功用
      ，並便於攜帶、運輸，係供運輸毒品所用之物，均應依毒
      品危害防制條例第19條第1項規定，宣告沒收之。又「犯
      毒品危害防制條例第4條至第9條、第12條、第13條或第14
      條第1項、第2項之罪者，其供犯罪所用或因犯罪所得之財
      物，均沒收之，如全部或一部不能沒收時，追徵其價額或
      以其財產抵償之，同條例第19條第1項定有明文。原判決
      既認上訴人所有0000000000號行動電話手機，共犯萬明善
      所有0000000000號行動電話手機，係供運輸毒品所用之物
      ，自應依上開規定，將該手機及手機內之SIM卡諭知沒收
      ，未扣案之0000000000號手機及SIM卡如不能沒收時，追
      徵其價額或以其財產抵償之，僅不能沒收電信公司之行動
      電話號碼。乃原判決誤認SIM卡為電信公司所有，而認不
      能宣告沒收，自有未合」，亦有最高法院94年度臺上字第
      6887號判決意旨可資參照。查未扣案如附表二編號4所示
      之物，係共犯丙○○所有交付被告乙○○用以聯絡運輸毒
      品事宜之工具，是該手機及SIM卡（不含行動電話號碼）
      ，亦應依毒品危害防制條例第19條第1項規定，宣告沒收
      之，如全部或一部不能沒收時，追徵其價額或以其財產抵
      償之。
  ３、另被告乙○○及共犯陳志銘分別偽造如附表四編號1、2所
      示之署押，不問屬於犯人與否，均應依刑法第219條之規
      定宣告沒收之。
  ４、至扣案如附表三所示之物，並非供運輸毒品所用之物，而
      與被告乙○○所實施運輸、私運毒品犯行，並無直接關連
      ，故均不依毒品危害防制條例第19條第1項規定宣告沒收
      。
  ５、另被告於警詢中雖供承：「『楊家銘』（係指綽號「菜頭
      」之丙○○）告訴我事成之後會拿些錢給我」等語，惟該
      款項尚未經被告實際取得，自無庸宣告沒收。
貳、不另為無罪諭知部分：
一、公訴意旨另以：被告乙○○明知愷他命為毒品危害防制條例
    第2條第2項第3款所稱之第三級毒品，不得製造、運輸、販
    賣，且為行政院依懲治走私條例第2條第4項公告之「管制物
    品及其數額」甲類第4款管制進出口物品，竟與成年男子「
    哥哥」（音譯，真實姓名年籍不詳）及陳志銘共同基於自菲
    律賓運輸、走私第三級毒品愷他命進入臺灣地區之犯意聯絡
    ，利用不知情之美商聯邦快遞（下稱FedEx）於93年11月28
    日自菲律賓空運毛重2002公克之愷他命（提單號碼為000000
    000000）進入臺灣地區。因認被告乙○○就上開私運第三級
    毒品部分，另涉犯毒品危害防制條例第4條第6項、第4項之
    運輸第三級毒品未遂，及懲治走私條例第3條第3項、第1項
    之私運進口管制物品未遂罪嫌云云。
二、按犯罪事實應依證據認定之，無證據不得認定犯罪事實；不
    能證明被告犯罪者，應諭知無罪之判決，刑事訴訟法第154
    條第2 項及第301 條第1 項，分別定有明文。次按認定不利
    於被告之事實，須依積極證據，苟積極證據不足為不利於被
    告事實之認定時，即應為有利於被告之認定，更不必有何有
    力之證據；又犯罪事實之認定，應憑真實之證據，倘證據是
    否真實尚欠明確，自難以擬制推測之方式，為其判斷之基礎
    ；刑事訴訟法上證明之資料，無論為直接或間接證據，均須
    達於通常一般之人均不致有所懷疑，而得確信其為真實之程
    度，始得據為有罪之認定，若其關於被告是否犯罪之證明未
    能達此程度，而有合理懷疑之存在，致使無從形成有罪之確
    信，根據「罪證有疑，利於被告」之證據法則，即不得遽為
    不利被告之認定，此分別有最高法院30年上字第816號、53
    年臺上字第656號、76年臺上字第4986號判例可資參照。
三、公訴人認被告乙○○另涉有上開私運第三級毒品罪嫌，無非
    係以扣案第三級毒品愷他命（總淨重1978.44公克，取0.52
    公克供鑑驗用罄，總餘1977.92公克）、卷附內政部警政署
    刑事警察局94年1月24日刑鑑字第0930238086號鑑定書及進
    口貨物簡易申報單，且上開貨物進關手法、包裝方式及收件
    人、收件地址均相同為主要論據。訊據被告乙○○堅決否認
    有此部分私運第三級毒品犯行，辯稱：該批貨物與其無關等
    語。經查：
（一）本件扣案由FedEx運送之包裹內所含粉末經送內政部警政
      署刑事警察局鑑定結果，確含有第三級毒品愷他命成分，
      有該局94年1月24日刑鑑字第0930238086號鑑定書1紙在卷
      可稽，足徵該包裹內確實裝有第三級毒品愷他命。
（二）查該扣案包裹收貨人固記載「YANG CHIA-MING」，收貨地
      址為「NO.244 SEC.1 SYUEFU RD.TUCHENG CITY」，均與
      第一次私運毒品相同，然被告乙○○係因受丙○○所託，
      方與丙○○就第一次私運毒品部分基於私運第三級毒品愷
      他命之犯意聯絡，被告乙○○亦堅決否認丙○○有告知其
      尚有其他之貨物，而上開收貨人姓名並非被告乙○○，收
      貨地址亦非被告乙○○之住居所，若無其他證據，本即難
      逕認被告乙○○亦涉犯此部分犯行。況，縱認前後2次安
      排自菲律賓私運第三級毒品愷他命抵臺灣者為同一人，亦
      不能排除該人另覓被告乙○○以外之其他人至上開地址領
      取該貨物之可能性；再者，上開貨物運抵臺灣後，亦未見
      被告乙○○向FedEx快遞公司洽詢該批貨物送達、領貨事
      宜（查該貨物係在被告乙○○遭查獲前即運抵臺灣），是
      即難逕認被告乙○○與該貨物有所關連。
（三）綜上所述，公訴人認被告乙○○此部分另涉犯共同私運第
      三級毒品愷他命罪嫌，顯無積極證據足資證明，而使本院
      形成有罪之確信。因公訴意旨認被告乙○○此部分犯行與
      前揭第一次私運毒品部分具有單純一罪之關係，爰不另為
      無罪之諭知。
丙、據上論斷，應依刑事訴訟法第369條第1項前段、第364條、
    第299條第1項前段，毒品危害防制條例第4條第3項、第19條
    第1項，懲治走私條例第2條第1項、第11條，刑法第2條第1
    項前段、第216條、210條、第219條，94年2月2日修正前刑
    法第11條、第28條、第56條、第55條、第38條第1項第1款，
    判決如主文。
本案經檢察官姜貴昌到庭執行職務。
中    華    民    國    95    年    12    月    5     日
                    刑事第九庭審判長法  官  官有明
                                    法  官  陳世宗
                                    法  官  周盈文
以上正本證明與原本無異。
如不服本判決，應於收受送達後十日內向本院提出上訴書狀，其
未敘述上訴之理由者並得於提起上訴後十日內向本院補提理由書
（均須按他造當事人之人數附繕本）。
                                    書記官  余姿慧
中    華    民    國    95    年    12    月    5     日
附錄：本案論罪科刑法條全文
毒品危害防制條例第4條
製造、運輸、販賣第一級毒品者，處死刑或無期徒刑；處無期徒
刑者，得併科新臺幣 1 千萬元以下罰金。
製造、運輸、販賣第二級毒品者，處無期徒刑或 7 年以上有期徒
刑，得併科新臺幣 7 百萬元以下罰金。
製造、運輸、販賣第三級毒品者，處 5 年以上有期徒刑，得併科
新臺幣 5 百萬元以下罰金。
製造、運輸、販賣第四級毒品者，處 3 年以上 10 年以下有期徒
刑，得併科新臺幣 3 百萬元以下罰金。
製造、運輸、販賣專供製造或施用毒品之器具者，處 1 年以上 7
年以下有期徒刑，得併科新臺幣 1 百萬元以下罰金。
前五項之未遂犯罰之。
懲治走私條例第2條
私運管制物品進口、出口逾公告數額者，處 7 年以下有期徒刑，
得併科新臺幣 3 百萬元以下罰金。
前項之未遂犯罰之。
第 1 項所稱管制物品及其數額，由行政院公告之。
刑法第210條
偽造、變造私文書，足以生損害於公眾或他人者，處 5 年以下有
期徒刑。
刑法第216條
行使第 210 條至第 215 條之文書者，依偽造、變造文書或登載
不實事項或使登載不實事項之規定處斷。
附表一：
┌──┬──────────┬────────────┐
│編號│    扣案物品名稱    │    重            量    │
├──┼──────────┼────────────┤
│ 1  │第三級毒品愷他命8包 │實際總淨重1959.53 公克，│
│    │                    │共取0.27公克鑑驗用罄，總│
│    │                    │餘1959.26 公克。        │
└──┴──────────┴────────────┘
附表二：
┌──┬─────────────┬────┬────┐
│編號│    物品名稱              │  數量  │  備註  │
├──┼─────────────┼────┼────┤
│ 1  │DHL 外包裝紙盒            │1個     │        │
├──┼─────────────┼────┼────┤
│ 2  │藍色「Hotcake Mix 」食品包│4個     │        │
│    │裝紙盒                    │        │        │
├──┼─────────────┼────┼────┤
│ 3  │塑膠包裝袋                │8個     │        │
├──┼─────────────┼────┼────┤
│ 4  │摩托羅拉牌號碼0000000000行│1支     │未扣案  │
│    │動電話（含SIM 卡）        │        │        │
└──┴─────────────┴────┴────┘
附表三：
┌──┬─────────────┬────┬────┐
│編號│    扣案物品名稱          │ 數量   │  備註  │
├──┼─────────────┼────┼────┤
│ 1  │義大利麵                  │2包     │        │
├──┼─────────────┼────┼────┤
│ 2  │衣服                      │2件     │        │
├──┼─────────────┼────┼────┤
│ 3  │雜誌                      │2本     │        │
├──┼─────────────┼────┼────┤
│ 4  │罐頭                      │3罐     │        │
├──┼─────────────┼────┼────┤
│ 5  │調味醬                    │3包     │        │
└──┴─────────────┴────┴────┘
 附表四：
┌──┬───────┬──────────┬────┐
│編號│  文件名稱    │  署押名稱及數量    │  備註  │
│    │              │                    │        │
├──┼───────┼──────────┼────┤
│ 1  │個案委任書    │偽造「楊家明」簽名1 │被告詹博│
│    │              │枚及指印2枚         │宏所簽署│
│    │              │                    │押      │
├──┼───────┼──────────┼────┤
│ 2  │貨物簽收單    │偽造「楊嘉銘」簽名1 │陳志銘所│
│    │              │枚                  │簽署押  │
└──┴───────┴──────────┴────┘


司法院資訊處製作；財團法人民間司法改革基金會備份。
